最高法院民事判決　　　　　　　　　　　　　　　八十六年度台上字第二一九九號
　　上 訴 人　乙○○
　　被上訴人　甲○○
右當事人間請求損害賠償事件，上訴人對於中華民國八十五年十二月十日台灣高等法
院判決（八十五年度重訴字第一○三號），提起上訴，本院判決如左：
    主  文
上訴駁回。
上訴訴訟費用由上訴人負擔。
    理  由
本件被上訴人主張：上訴人係伊夫，為有配偶之人，竟自民國八十二年十月間起至八
十四年一月間止，與訴外人陳怡君賃屋同居，並連續通姦，故意以背於善良風俗之方
法加損害於伊，對伊為侵權行為，伊深感痛苦，上訴人應賠償伊慰撫金新台幣（下同
）五十萬元及加付自起訴狀繕本送達之翌日即八十四年七月九日起之法定遲延利息之
判決（被上訴人起訴原請求上訴人給付二千四百萬元及加付法定遲延利息之判決，其
中超過五十萬元及其利息部分，業經原審為被上訴人敗訴之判決，未據其提起上訴，
已告確定；又其中十萬元及其利息部分，原審為上訴人敗訴之判決，未據其提起上訴
，亦已確定）。
上訴人則以：伊被法院判處妨害家庭罪刑，係由於被上訴人之羅織所致，受害者為伊
，而非被上訴人。伊從事醫師工作，每月收入僅約五萬元等語，資為抗辯。
原審以：被上訴人主張上訴人係其配偶，竟自八十二年十月間起，與陳怡君多次在不
同地點通姦，經被上訴人訴由台灣桃園地方法院檢察署檢察官偵查起訴後，經台灣桃
園地方法院、台灣高等法院刑事判決判處有期徒刑四月，如易科罰金以三百元折算一
日確定在案之事實，業據提出戶籍謄本、台灣桃園地方法院八十四年度易字第一○二
三號、台灣高等法院八十五年度上易字第三四八八號（原判決誤寫為三八四四號）刑
事判決各一件為證，堪信為真實。上訴人抗辯其係遭被上訴人羅織罪刑云云，未據提
出任何之證據予以證明，自不足採。按不法侵害他人之名譽者，被害人雖非財產上之
損害，亦得請求賠償相當之金額，民法第一百九十五條第一項定有明文。復按社會一
般觀念，如明知為有配偶之人而與之通姦，不得謂非有以違背善良風俗之方法，加損
害於他人之故意，苟其妻確因此受有財產或非財產之損害，依民法第一百八十四條第
一項後段，自得請求賠償，最高法院五十五年臺上字第二○五三號著有判例。故被上
訴人以上訴人與陳怡君通姦係共同為侵權行為，請求上訴人賠償其非財產上之損害，
洵無不合。查被上訴人曾在美國進修，取得中醫博士，行醫至今已二十年，且原有部
分不動產，生活無虞；而上訴人為二十五年十二月三日生，係臺北醫學院畢業，現年
六十歲，八十四年四、五月間離開原就職之榮生診所，分得二百四十萬元，現在臺北
縣敏惠醫院擔任醫生工作，每月收入約為五萬元，無其他不動產等情，有被上訴人提
出之戶籍謄本、調解筆錄、英文畢業證書及其中文翻譯書、英文中醫師證書及其中文
翻譯書、行政院衛生署函、英文房地產所有權狀及中文翻譯書、英文產權登記狀及中
文翻譯書附卷為證，兩造對其真正復不爭執。審酌兩造此等身分、地位、經濟能力等
一切情狀，及本件侵權行為所造成之損害，認被上訴人慰藉金之請求以五十萬元及自
起訴狀繕本送達之翌日起之法定遲延利息為適當，於此範圍內予以准許云云，為其心
證之所由得，判決命上訴人給付被上訴人五十萬元及自八十四年七月九日起之法定遲
延利息，經核於法並無不合。上訴論旨雖謂原審未將被上訴人提出之書狀繕本合法送
達上訴人等情。惟查被上訴人所提出之起訴狀繕本早已送達上訴人收受，有送達證書
可稽（見原審重附民字卷一四頁）；被上訴人所提出之八十五年十一月七日準備書狀
繕本經上訴人當庭簽收；被上訴人所提出之全案證據亦經原審審判長於言詞辯論期日
提示上訴人，有原審八十五年十二月三日言詞辯論筆錄可憑（見原審重訴字卷二○、
五二頁），足證上訴人所辯上情並非實在。其餘上訴論旨仍執陳詞，並以原審取捨證
據、認定事實及適用法律之職權行使，指摘原判決不當，聲明廢棄，非有理由。
據上論結，本件上訴為無理由。依民事訴訟法第四百八十一條、第四百四十九條第一
項、第七十八條，判決如主文。
中      華      民      國    八十六    年      七      月      十      日
                              最高法院民事第七庭
                                  審判長法官  蕭  亨  國
                                        法官  吳  正  一
                                        法官  鄭  三  源
                                        法官  楊  隆  順
                                        法官  劉  延  村
      右正本證明與原本無異
                                              書  記  官
中      華      民      國    八十六    年      八      月      一      日
